臺灣高等法院臺南分院刑事判決
109年度上易字第737號
上  訴  人  
即  被  告  蔡侑達




上列上訴人因恐嚇危害安全等案件，不服臺灣嘉義地方法院109
年度訴字第455號中華民國109年9月24日第一審判決（起訴案號
：臺灣嘉義地方檢察署109年度調偵字第151號），提起上訴，本
院判決如下：
    主  文
原判決撤銷。
甲○○犯恐嚇危害安全罪，處拘役肆拾日，如易科罰金，以新臺
幣壹仟元折算壹日。
    事  實
一、緣從事外送工作之全職人員之黃聖祐，於民國108年10月21
    日中午12時16分許，因機車停放問題與嘉義市○區○○路000號
    「自由頌」大樓保全人員方家緯發生口角，並遭方家緯毆打
    成傷（方家緯傷害部分，另經原審判決確定），黃聖祐因而
    報警處理。在該大樓附近經營茶行之甲○○因目睹雙方衝突全
    程，欲充當和事佬，促成雙方和解，便利用黃聖祐於上揭大
    樓對面道路旁等待警方之空檔，趨前勸使黃聖祐和解，遭黃
    聖祐拒絕，且見黃聖祐以手機錄音，一時惱怒，竟基於公然
    侮辱及恐嚇之犯意，在上開不特定人都可以自由出入，並對
    現場發生之一切，都能共同見聞之公共場所，先以足以貶損
    他人名譽之穢語「幹你娘」辱罵黃聖祐，接著又對黃聖祐恫
    稱：「要讓你無法在這邊工作」等語，黃聖祐聞言因恐甲○○
    將在其日後至上揭大樓附近從事外送工作時對其不利，致妨
    害其工作之順行，因而心生畏懼。
二、案經黃聖祐訴請嘉義市政府警察局第一分局報告臺灣嘉義地
    方檢察署檢察官偵查起訴。
    理  由
一、程序部分
　㈠原判決關於被告方家緯傷害所處罪刑部分，未經方家緯與檢
    察官上訴，業已確定，並不在本院審理範圍。本院審理範圍
    僅及於被告甲○○公然侮辱及恐嚇危害安全部分。
　㈡本件當事人均明示同意有證據能力（本院卷47頁），且於本
    院審理時，經逐一提示後，迄於言詞辯論終結前，未聲明異
    議，本院認該些證據做成之過程、內容均具備任意性、合法
    性，其陳述與本件待證事實具有關聯性，合於一般供述證據
    之採證基本條件，且證明力非明顯過低，以之作為證據，均
    屬適當，依刑事訴訟法第159條之5第1項規定，皆有證據能
    力。 
二、實體部分
　㈠認定犯罪事實所憑之證據及理由
　1.訊據被告甲○○對於上述公然侮辱及恐嚇危害安全犯行，供承
    不諱（本院卷73、78頁），核與證人即告訴人黃聖祐證述之
    情節相符，並有附表所示之對話譯文在卷可證（核交卷11、
    12頁）。
　2.核被告甲○○所說之「幹你娘」乙語，是在向告訴人表述意思
    時說出口，顯然是對告訴人所說，並屬對人格侮辱之言語，
    且被告行為之地點，為開放公眾人、車通行之道路，有卷內
    照片可證（警卷26頁），顯為不特定人得以共見聞處所無虞
    。另被告向告訴人說「不給你在『這邊』工作，恁爸『店開在
    這裡』，鼎軒（音譯）茶行」等語，充分表達被告將不會讓
    告訴人在自己所開設之茶行附近工作（亦即被告已指明「特
    定區域範圍」），旨在暗示倘日後告訴人送餐至其茶行附近
    ，將有不測，屬客觀上足使他人心生畏懼之言詞甚明。
　3.綜上，被告自白核與事實相符，本案事證明確，被告犯行洵
    堪認定，應依法論科。
  ㈡論罪科刑
　1.被告行為後，刑法第309條第1項、同法第305條雖於108年12
    月25日修正公布施行，並於同年月27日生效，惟僅係將有關
    罰金數額調整換算後予以明定，無有利或不利之情形，而未
    涉及刑罰權範圍之變更，非屬法律之變更，自無庸比較新舊
    法，即逕適用現行有效之裁判時法論處即可。故核被告所為
    ，係犯刑法第309條第1項之公然侮辱罪、同法第305條之恐
    嚇危害安全罪。
　2.被告一行為同時觸犯上述二罪名，為想像競合犯，應依刑法
    第55條前段規定，從一重之恐嚇危害安全罪論處。
三、撤銷改判及量刑
　㈠撤銷改判之理由
　　原審認被告犯恐嚇危害安全罪，事證明確，因予論罪科刑，
    固非無見。惟被告於本院業已坦承犯行，並於原審判決後與
    告訴人達成調解（詳後述），此涉量刑應審酌之刑法第57條
    第10款所稱犯罪後之態度，原審就此對被告量刑有利之事項
    未及審酌，其量刑自有未洽。本件被告原上訴爭執其是否構
    成犯罪，為嗣後改稱：其認罪，請求從輕量刑，其上訴應有
    理由，自應由本院將原判決撤銷改判。
  ㈡量刑
    審酌被告原本基於好意，欲調解告訴人與方家緯間糾紛，卻
    反與告訴人發生口角，一時失慮，而口出上述公然侮辱與恐
    嚇之言語，於本院審理時坦承犯行，且與告訴人達成調解，
    並全數賠償完畢。有嘉義市西區調解委員會調解筆錄在卷可
    查（本院卷53頁），雖告訴人於本院稱：對調解金額不滿意
    ，希望被告可以再賠償多一點，然此係告訴人於調解後，態
    度反覆之問題，尚難因此對被告量刑為不利斟酌等情狀，暨
    被告自陳高職畢業、已婚、經營茶行、育有二未成年子女，
    與母親、太太同住等一切情狀，量處如主文第二項所示之刑
    ，並諭知易科罰金之折算標準。
據上論斷，應依刑事訴訟法第369條第1項前段、第364條、第299
條第１項前段，刑法第305條、第309條第1項、第55條前段、第41
條第1項前段，刑法施行法第1條之1第1項，判決如主文。
本案經檢察官陳睿明提起公訴，檢察官鄭益雄到庭執行職務。
中　　華　　民　　國　　110 　年　　3 　　月　　25　　日
                  刑事第六庭    審判長法　官  張瑛宗　
                                      法　官  李秋瑩
                                      法　官  林坤志
以上正本證明與原本無異。
不得上訴。
　　　　　　　　　　　　　　　　　　　書記官  凌昇裕
中　　華　　民　　國　　110 　年　　3 　　月　　25　　日
本案附錄法條：
中華民國刑法第305條
以加害生命、身體、自由、名譽、財產之事恐嚇他人，致生危害
於安全者，處2年以下有期徒刑、拘役或9千元以下罰金。
中華民國刑法第309條
公然侮辱人者，處拘役或9千元以下罰金。
以強暴犯前項之罪者，處1年以下有期徒刑、拘役或1萬5千元以
下罰金。

附表：
「被告甲○○：現在是怎麼樣？   告訴人：等警察來啊。   被告甲○○：蛤？   告訴人：等警察來。   被告甲○○：等警察來要幹嘛？   告訴人：處理啊，看是要做筆錄還怎樣。   被告甲○○：你打算要怎樣？ 　告訴人：沒有要怎樣啊，警察說該怎麼做，我們就怎麼做 啊。   被告甲○○：這樣喔。 　告訴人：我們依照公…依照該怎麼走就怎麼走，這個警衛可以這樣打人。 　被告甲○○：阿你口氣可以不用這麼差啊，有影某？你口氣可以不用這麼差。   告訴人：阿不就是我不對，拍勢。   被告甲○○：你口氣好一點，人家會打你嗎？   告訴人：我不對啦。   被告甲○○：你今天口氣就差啦。   告訴人：我口氣差，他先差的好不好。   被告甲○○：大家和解就好了。   告訴人：不用，我們走公事。 　被告甲○○：你說的喔，要照公事好啊，你…（辯識不清楚）在嘉義市，幹你娘，你當作你很『慶』（台語）耶就對了，恁爸你…（辯識不清楚）不給你在這邊工作，恁爸店開在這裡，鼎軒（音譯）茶行，你現在是怎樣？你擺臉色是怎樣？你在錄音是不是？」